【裁判字號】    89,訴,781
【裁判日期】    890815
【裁判案由】    槍砲彈藥刀械管制條例
【裁判全文】
臺灣臺南地方法院刑事判決                          八十九年度訴字第七八一號
    公  訴  人  臺灣台南地方法院檢察署檢察官
    被      告  甲○○
右列被告因違反槍砲彈藥刀械管制條例案件，經檢察官提起公訴（八十九年度偵字第
四四九五號），本院判決如左：
    主    文
甲○○未經許可無故持有手槍，處有期徒刑貳年，併科罰金新台幣貳拾萬元，罰金如
易服勞役，以罰金總額與陸個月之日數比例計算。
扣案制式手槍壹枝（含彈匣壹個，槍枝管制編號：0000000000號）、子彈
肆顆均沒收。
    事    實
一、甲○○於民國八十九年四月二日，未經許可無故持有制式手槍壹枝（含彈匣壹個
    ，槍枝管制編號：0000000000號）及可供前揭槍枝所用具殺傷力之子
    彈柒顆，搭乘小客車準備前往不詳地點為他人討債。嗣於同日凌晨零時三十分許
    在台南縣仁德鄉二層行橋北上車道為警查獲，並扣得前揭甲○○持有之制式手槍
    壹枝（含彈匣壹個，槍枝管制編號：0000000000號）及可供前揭槍枝
    所用具殺傷力之子彈柒顆（後於鑑驗時試射參顆，餘肆顆）。
二、案經臺南縣警察局歸仁分局報請台灣台南地方法院檢察署檢察官偵查起訴。
    理    由
一、右揭犯罪事實，業據被告甲○○坦承不諱，又有制式手槍壹枝（含彈匣壹個，槍
    枝管制編號：0000000000號）及子彈柒顆扣案可資佐證，而前揭槍彈
    經送內政部警政署刑事警察局鑑定結果，手槍認係奧地利ＧＬＯＣＫ廠製口徑九
    厘米自動手槍，槍號為「ＡＺＶ  ４９６」，槍管內具六條右旋來復線，機械性
    能良好，具有殺傷力，子彈柒顆認均係制式口徑九厘米手槍子彈，亦均具有殺傷
    力，有內政部警政署刑事警察局八十九年四月二十一日刑鑑字第五○三七八號鑑
    驗通知書壹紙附卷可稽。是被告自白，核與事實相符，本件事證明確，被告犯行
    ，洵堪認定。
二、核被告所為，係分犯槍砲彈藥刀械管制條例第七條第四項未經許可無故持有手槍
    、第十二條第四項未經許可無故持有彈藥罪。另查本案被告持有之手槍，為「制
    式」手槍，業據內政部警政署刑事警察局以八十九年四月二十一日刑鑑字第五○
    三七八號鑑驗通知書函敘甚明，公訴人誤以為被告係犯槍砲彈藥刀械管制條例第
    十一條第四項持有具有殺傷力之其他槍砲之罪，尚有未洽，起訴法條，應予變更
    ，併此敘明。又查，本案扣案彈匣壹個係與扣案手槍一起被查獲，並非被告單獨
    持有，應認該彈匣為扣案手槍之一部分，不應另論槍砲彈藥刀械管制條例第十三
    條第四項，公訴人認被告另犯槍砲彈藥刀械管制條例第十三條第四項之罪，亦有
    未洽，惟因公訴人認被告此部分所犯與前揭持有槍彈之犯行為想像競合犯之裁判
    上一罪關係，爰不另為無罪之諭知，附此敘明。再被告於同一時地，一行為而觸
    犯上開二罪名，為想像競合犯，應依法從情節較重之持有手槍罪處斷。爰審酌被
    告犯罪之動機、目的、手段、所生危害、犯罪後態度等一切情狀，量處如主文所
    示之刑，以資懲儆。扣案制式手槍壹枝（含彈匣壹個，槍枝管制編號：0000
    000000號）及子彈肆顆（原扣案柒顆，後於鑑驗時試射參顆，餘肆顆），
    均為違禁物，均應依法宣告沒收。另鑑驗時經鑑定機關試射擊發之參顆扣案子彈
    （見卷附內政部警政署刑事警察局以八十九年四月二十一日刑鑑字第五○三七八
    號鑑驗通知書），其擊發後所遺留之彈殼已不具殺傷力，已非屬違禁物，不予宣
    告沒收，併此敘明。
三、按槍砲彈藥刀械管制條例第十九條第一項規定：「犯第七條、第八條、第十條、
    第十一條、第十二條第一項至第三項、第十三條第一項至第三項之罪，經判處有
    期徒刑者，應於刑之執行完畢或赦免後，令入勞動場所，強制工作，其期間為三
    年」，惟此項規定不問對行為人有無預防矯治其社會危險性之必要，一律宣付強
    制工作三年，限制其中不具社會危險性之受處分人之身體、自由部分，其所採措
    施與所欲達成預防矯治之目的及所需程度，不合憲法第二十三條所定之比例原則
    。犯上開條例第十九條所定之罪，不問對行為人有無預防矯治其社會危險性之必
    要，一律宣付強制工作三年之部分，自八十七年十二月十八日司法院大法官會議
    著有第四七一號解釋公布之日起不予適用，而犯該條例第十九條第一項所列舉之
    罪，依個案情節符合比例原則部分，固應適用該條例宣告保安處分；至不合部分
    而應宣告保安處分者，則仍由法院斟酌刑法第九十條第一項規定之要件依職權為
    之，司法院大法官會議著有第四七一號解釋可資參照。經查本件被告持有上開槍
    枝，未曾持槍傷害他人，倘對其為刑之宣告，尚非不能達教化之效，應已足以矯
    治被告對社會之危險性；依其所為之前揭行為之嚴重性程度，及被告所表現之危
    險性、對其未來行為之期待性等情節，若直接適用該條例第十九條所定，尚與憲
    法第二十三條所定之比例原則不符，是本院認被告尚無強制工作之必要，爰不另
    為強制工作之諭知，併此敘明。
四、據上論斷，應依刑事訴訟法第二百九十九條第一項前段、第三百條，槍砲彈藥刀
    械管制條例第七條第四項、第十二條第四項，刑法第十一條前段、第五十五條前
    段、第三十八條第一項第一款、第四十二條第三項，罰金罰鍰提高標準條例第二
    條，判決如主文。
中      華      民      國    八  十  九    年    八    月    十  五    日
                                    臺灣臺南地方法院刑事第一庭
                                        法  官  王  獻  楠
右正本證明與原本無異。
如不服本判決，應於判決送達後十日內，向本院提出上訴狀。
                                        書記官  陳  玉  果
中      華      民      國    八  十  九    年    八    月    十  五    日
附錄本案論罪科刑法條全文。
槍砲彈藥刀械管制條例第七條第四項：
  未經許可，持有、寄藏或意圖販賣而陳列第一項所列槍砲、彈藥者，處五年以上有
  期徒刑，併科新臺幣一千萬元以下罰金。
槍砲彈藥刀械管制條例第十二條第四項：
  未經許可，持有、寄藏或意圖販賣而陳列子彈者，處五年以下有期徒刑，併科新臺
  幣三百萬元以下罰金。


司法院資訊處製作；財團法人民間司法改革基金會備份。
